臺灣高等法院刑事判決　　　　　　　　　　　　　　九十三年度上重訴字第十二號
　　上　訴　人
　　即　被　告　丙○○　四十九.
　　指定辯護人　本院公設辯護人乙○○
右上訴人因殺人案件，不服臺灣桃園地方法院九十二年度重訴字第五五號，中華民國
九十二年十二月八日第一審判決（起訴案號：臺灣桃園地方法院檢察署檢察官九十二
年度偵字第一二六二九號），提起上訴，本院判決如左：
    主  文
原判決撤銷。
丙○○殺人，處無期徒刑，褫奪公權終身。
扣案折疊刀、開山刀各壹支均沒收。
    事  實
一、丙○○係遊民，偶在「靈鷲山佛教基金會」所辦法會擔任義工，於民國九十一年
    八月間某日晚間，因欲進入該基金會在桃園縣桃園市○○路○段一號「桃園巨蛋
    體育場」舉辦法會之場所借用廁所，遭該基金會聘用之保全人員以其無識別證為
    由予以阻擋，待翌日上午因見其他無識別證者仍可進入會場，乃質問保全人員而
    發生肢體衝突，丙○○心有不甘，認係任該基金會總務邱晟銓教唆保全人員所為
    ，遂對之懷恨在心。迨九十二年八月初，該基金會又在上址舉行超渡法會，丙○
    ○見邱晟銓於會場負責籌備事宜，竟萌報復而起殺機，先於同月四日上午十一時
    許，至同市○○○○路旁之某軍用品專賣店購得開山刀及折疊刀各一支，隨於翌
    （五）日上午騎駛機車並攜刀前去該法會現場尋仇。抵達後，丙○○因見無保全
    人員在場，認折疊刀即足敷應付，遂將原備妥之開山刀置於機車內，僅攜帶折疊
    刀進入，於是日上午十一時四十分許，在該體育場地下一樓靠近西側出口之走廊
    發現邱晟銓，旋趨前質問何以去年教唆保全人員對之毆打，惟遭否認、且不予理
    會，陳某誤為邱某已默認其事，即出於殺人犯意，持折疊刀刺向邱晟銓，經邱晟
    銓以左手臂擋下一刀，丙○○仍不罷手，續往邱晟銓之左顎至左頸區域連刺四刀
    ，致邱晟銓左前臂一處單刃刀穿刺刀傷，深至肌肉組織，左下顎中央一處表淺刀
    傷約二公分，左下顎角一處水平穿刺刀傷，寬約三公分，創徑水平走向進入口咽
    部，創徑長約七公分，左側頸部、胸鎖乳突肌中段右前下斜穿刺刀口兩處，前方
    一處寬七公分，向前下走，後方一處寬五公分向後下走，兩處皆深抵頸椎側面，
    前方刀傷抵於椎體前緣，後方刀傷抵於椎弧橫突，前方刀傷橫斷頸部神經脈管，
    雖經送醫急救，仍延至當日下午一時十分許，因左頸前之刀傷切斷頸動脈造成失
    血性休克，傷重不治死亡。丙○○行兇後留滯現場，坦然接受據報前來之員警逮
    捕，扣得其所有供殺人用之折疊刀一支，及其所有備供殺人用之開山刀一支。
二、案經被害人邱晟銓之妻甲○○告訴暨桃園縣政府警察局桃園分局報請臺灣桃園地
    方法院檢察署檢察官偵查起訴。
    理  由
一、右揭事實，迭據上訴人即被告丙○○於警詢、偵查及歷審中均坦承不諱，其殺害
    被害人邱晟銓之情，並經現場目擊證人許秀鳳、林秀琴一致證述歷歷，且有現場
    照片十八張、兇刀照片八張、被告身、手沾染血跡之照片二張附卷暨開山刀、折
    疊刀各一支與其所著之血衣、血褲各一件扣案可資佐證。被害人遭殺害之傷勢及
    驗斷結果，亦經檢察官先後會同法醫、法醫師相驗及解剖被害人屍體確認無訛，
    製有勘驗筆錄、相驗屍體證明書、解剖筆錄、法務部法醫研究所九十二年九月五
    日法醫理字第０九二０００三０一七號函所附之（九二）法醫所醫鑑字第一一二
    五號鑑定書各一份及相驗暨解剖照片共十二幀在卷足按，觀諸被害人所受刀傷之
    處，除一刀係在左手臂外，餘四刀則分布在左顎至左頸區域之人體要害部位，其
    中，左下顎角之水平穿刺傷，創徑長深達約七公分，而左側頸部、胸鎖乳突肌中
    段右前之二處下斜穿刺傷，亦皆深抵頸椎側面，左頸前更切斷頸動脈，可見被告
    下手力道甚猛，其有殺人之故意，至為明顯。從而，本件事證明確，被告犯行可
    以認定。
二、核被告之行為應成立刑法第二百七十一條第一項之殺人罪。參以被告直稱其精神
    方面正常等語（原審卷四０頁），及其行兇之前，事先預購兇器，又見現場無保
    全人員，因認以折疊刀已足敷使用，行兇之際，多挑要害下手，行兇之後，復坦
    然受逮等情，足見其意識甚為清楚，無心神喪失或精神耗弱之事由。再者，本件
    係經上開目擊證人主動報警，非受被告之託而行事，已經該二證人供明在卷，且
    據承辦員警呂志強供稱：我走下斜坡，在西側出口前發現被告從出入口走出來，
    手上持刀，身上有血跡，我當時認為他就是兇手等語（偵卷三九頁），是以縱令
    被告猶向呂員坦認殺人，僅能認屬自白，並非自首犯罪，原審公設辯護人就此提
    出質疑，爰附此說明之。
三、原審予以論罪科刑，固非無見，惟被告平日雖為遊民，卻會至宗教法會活動擔任
    義工，足見秉性尚佳，所用兇器僅屬一般刀械，並非槍枝或管制之刀械，手段未
    達至惡，行兇後，坦然滯留現場，等候警員前去逮捕，可見態度溫和，尤其在庭
    一再表示願意抵命為報，益見其良心未泯，本院斟酌再三，認尚無至處以極刑，
    剝奪生命之必要程度，是原判決宣告為死刑，尚嫌過重。被告雖不願上訴，但經
    原審法院依職權送上訴結果，本院認為上訴核有理由，應將原判決予以撤銷改銷
    。爰審酌被告曾於六十四年間犯妨害兵役罪，經臺灣新竹地方法院判處有期徒刑
    二月，於六十五年五月十日執行完畢，有本院被告全國前案紀錄表一份在案可稽
    ，雖不構成累犯，但因其素行尚非無瑕，此次因細故、舊怨竟起意殺人，所用兇
    刀固非管制槍械，卻刀刀刺向被害人頸部要害，雖第一刀已經被害人揮臂擋下，
    仍接續刺頸，出力甚猛，終將被害人頸動脈切斷，造成失血性休克，不治死亡，
    被害人家屬危害甚重，對社會治安亦多所影響，姑念犯罪後坦然承認行兇，不避
    刑責，態度尚佳，暨其係遊民之生活狀態與智識程度等一切情狀，量處無期徒刑
    ，並依法宣告褫奪公權終身。扣案之折疊刀、開山刀各一支，均屬被告所有且分
    別係其持以行兇或備供犯案之工具，此業據被告承明在卷，爰依刑法第三十八條
    第一項第二款規定，宣告沒收。另扣案之血衣、血褲各一件，為被告平日穿著之
    衣物，農藥一罐則為被告備供自殺所用，均非用以殺人之物，尚乏諭知沒收之餘
    地，附此敘明。
據上論斷，應依刑事訴訟法第三百六十九條第一項前段、第三百六十四條、第二百九
十九條第一項前段，刑法第二百七十一條第一項、第三十七條第一項、第三項、第三
十八條第一項第二款，判決如主文。
本案經檢察官沈明彥到庭執行職務。
中　　　華　　　民　　　國　　九十三　　年　　　三　　　月　　  十  　　日
                              臺灣高等法院刑事第十四庭
                                  審判長法  官　陳　祐　輔
                                        法  官　陳　國　文
                                        法  官　洪　昌　宏
右正本證明與原本無異。
如不服本判決，應於收受送達後十日內向本院提出上訴書狀，其未敘述上訴之理由者
並得於提起上訴後十日內向本院補提理由書（均須按他造當事人之人數附繕本）。
                                        書記官　廖　月　女
中　　　華　　　民　　　國　　九十三　　年　　　三　　　月　　 十一 　　日
附錄法條：
刑法第二百七十一條第一項
殺人者，處死刑、無期徒刑或十年以上有期徒刑。
